【裁判字號】    99,訴,2543
【裁判日期】    991011
【裁判案由】    毒品危害防制條例
【裁判全文】
臺灣臺中地方法院刑事判決              99年度訴字第2543號
公  訴  人  臺灣臺中地方法院檢察署檢察官
被      告  甲○○
上列被告因違反毒品危害防制條例案件，經檢察官提起公訴（99
年度毒偵字第1381號），本院依簡式審判程序判決如下：
    主    文
甲○○施用第一級毒品，處有期徒刑陸月，如易科罰金，以新臺
幣壹仟元折算壹日。緩刑貳年。
    犯 罪 事 實
一、甲○○前於民國94年間因施用毒品案件，經本院以94年度毒
    聲字第382 號裁定送觀察、勒戒後，因有繼續施用毒品傾向
    ，再經本院以94年度毒聲字第885 號裁定送強制戒治，而於
    95年4 月11日強制戒治執行完畢釋放。詎猶不知悔改，基於
    施用第一級毒品之犯意，於前開強制戒治執行完畢釋放後5
    年內之99年1 月31日下午7 時30分許，在其位於臺中縣外埔
    鄉○○路仁美巷1 弄2 號住處內，以將海洛因摻入其所有之
    針筒內注射方式施用第一級毒品海洛因1 次。嗣於99年2 月
    2 日上午8 時10分許，經警持本院核發之搜索票於上開住處
    查獲，採集其尿液送驗結果呈可待因、嗎啡陽性反應，因而
    查悉上情。
二、案經臺中縣警察局大甲分局報告臺灣臺中地方法院檢察署檢
    察官偵查起訴。
    理    由
一、被告甲○○於本院準備程序中，就上揭犯罪事實均為有罪之
    陳述，且所犯係死刑、無期徒刑、最輕本刑為3 年以上有期
    徒刑以外之罪，經本院合議庭依刑事訴訟法第273 條之1 第
    1 項之規定，裁定由受命法官1 人獨任進行簡式審判程序，
    先予敘明。
二、按「被告以外之人於審判外之言詞或書面陳述，除法律有規
    定者外，不得作為證據」，刑事訴訟法第159 條第1 項固定
    有明文，然「鑑定之經過及其結果，應命鑑定人以言詞或書
    面報告」，同法第206 條第1 項亦規定甚明。是鑑定人以「
    書面」為鑑定報告提出於法院，依刑事訴訟法第159 條第1
    項立法理由及同法第206 條第1 項規定，即具有證據能力。
    又法院或檢察官得囑託醫院、學校或其他相當之機關、團體
    為鑑定，或審查他人之鑑定，並準用第203 條至第206 條之
    1 之規定，刑事訴訟法第208 條第1 項亦定有明文。依此，
    檢察官對於偵查中之案件，認為須實施鑑定者，固應就具體
    個案，選任鑑定人或囑託鑑定機關（團體）為之；但對於司
    法警察機關調查中之案件，或有量大或急迫之情形，為因應
    實務之現實需求，如檢察官針對該類案件之性質（例如：查
    扣之毒品必須檢驗其成份、對施用毒品之犯罪嫌疑人必須檢
    驗其體內有無毒品代謝反應、對於查扣之槍砲彈藥必須檢驗
    有無殺傷力、對違反野生動物保育法案件必須鑑定是否屬於
    保育類動物案件等)， 認為當然有鑑定之必要者，經參考法
    務部92年5 月20 日 法檢字第092080203 號函送之法務部「
    因應刑事訴訟法修正工作小組」研討之刑事訴訟法修正相關
    議題第21則之共識結論，以及臺灣高等法院於92年8 月1 日
    舉行之刑事訴訟法新製法律問題研討會第3 則法律問題研討
    結果之多數說（載於司法院92年8 月印行「刑事訴訟法新製
    法律問題彙編」第15 頁 至第18頁），基於檢察一體原則，
    得由該管檢察長對於轄區內之案件，以事前概括選任鑑定人
    或囑託鑑定機關（團體）之方式，俾便轄區內之司法警察官
    、司法警察對於調查中之此類案件，得即時送請事前已選任
    之鑑定人或囑託之鑑定機關（團體）實施鑑定，該鑑定人或
    鑑定機關（團體）亦應視同受承辦檢察官所選任或囑託而執
    行鑑定業務，其等出具之書面鑑定報告應屬刑事訴訟法第
    206 條所定之傳聞例外，當具有證據能力（法務部92年9 月
    1 日法檢字第0920035083 號 函可供參照）。從而，本件有
    關查獲之警察單位依先前轄區檢察署檢察長事前概括選任之
    鑑定機關，即詮昕科技股份有限公司（被告尿液部分）實施
    鑑定，該鑑定機關所出具之「鑑定書」，即具有證據能力而
    得為本案之證據。
三、上開犯罪事實，業據被告坦承不諱，且被告於99年2 月2 日
    為警採集之尿液，經送檢驗結果，呈嗎啡及可待因陽性反應
    ，有尿液代號與真實姓名對照表及詮昕科技股份有限公司99
    年2 月24日報告編號00000000號濫用藥物尿液檢驗報告各 1
    紙在卷可稽（警卷第10、11頁參照），足認被告之自白與事
    實相符，被告上開犯罪事實，堪予認定。至公訴人認被告係
    以注射及摻入香煙吸食方式施用本件第一級毒品海洛因，無
    非根據被告於偵訊時之供述，惟被告於警詢時供述其係以針
    筒注射之方式施用海洛因，復於本院審理時指稱：「我那時
    候如何施用已經忘記了，警察局所述應該比較清楚」等語（
    本院審理筆錄參照），是應認其於警詢時所述，應較為可採
    ，併此敘明。又查被告於94年間因施用毒品案件，經本院裁
    定送觀察勒戒後，因有繼續施用毒品傾向，再經本院以裁定
    送強制戒治，而於95年4 月11日強制戒治執行完畢釋放等情
    ，有臺灣高等法院被告前案紀錄表在卷可稽，是被告既於觀
    察、勒戒及強制戒治執行完畢釋放後5 年內，再犯本件施用
    毒品罪，顯見原實施之觀察、勒戒已無法收其實效，應依法
    論科。
四、查海洛因係毒品危害防制條例第2 條第2 項第1 款所定之第
    一級毒品，不得非法持有、施用。核被告所為，係犯毒品危
    害防制條例第10條第1 項之施用第一級毒品罪。其持有第一
    級毒品海洛因之低度行為，為其施用海洛因之高度行為吸收
    ，不另論罪。爰審酌被告曾因施用毒品經送觀察勒戒，仍未
    知警惕，再犯本件施用毒品案件，足見其雖經觀察勒戒之治
    療程序，仍未徹底戒除惡習遠離毒害，顯未能善體國家設置
    觀察、勒戒機構，協助毒品施用者戒除毒害之良法美意，惟
    念及施用毒品本質上係戕害自身健康之行為，尚未嚴重破壞
    社會秩序或侵害他人權益，暨其犯罪之動機、目的、所生危
    害，及犯罪後坦承犯行等一切情狀，量處如主文所示之刑並
    諭知易科罰金之折算標準。又上開被告施用海洛因所憑之注
    射針筒未據扣案，且無證據顯示其尚未滅失，復非屬違禁物
    ，為免執行困難，本院認尚無沒收之必要，均併此敘明。被
    告前曾於88年間，因違反槍砲彈藥刀械管制條例案件，經臺
    灣高等法院臺中分院以89年度上訴字第254 號，判處有期徒
    刑10月確定，入監執行後，於90年8 月16日執行完畢，執行
    完畢後，5 年以內未曾受有期徒刑以上刑之宣告，此有臺灣
    高等法院被告前案紀錄表在卷可按，且被告於95年4 月11日
    強制戒治執行完畢後，迄本案99年1 月31日近4 年之時間內
    ，均未再有任何故意犯罪包括施用毒品之前科紀錄，此亦有
    前揭臺灣高等法院被告前案紀錄表存卷可參，而被告復罹有
    中度之精神障礙，此有中華民國身心障礙手冊及重大傷病免
    自行部分負擔證明卡影本各1 紙附於本院卷可參，被告之家
    屬復能對被告有相當之支持系統，從而，本院認被告經此次
    起訴審判後，當能知所警惕，而無再犯之虞，本院認對其前
    開宣告之刑，以暫不執行為適當，爰宣告緩刑2 年，以啟自
    新。
據上論斷，應依刑事訴訟法第273 條之1 第1 項、第299 條第1
項前段，毒品危害防制條例第10條第1 項，刑法第11條前段、第
41條第1 項前段、第74條第1項第2款，判決如主文。
本案經檢察官吳孟潔到庭執行職務。
中    華    民    國    99    年    10    月    11    日
                刑事第十二庭  法  官  簡婉倫
以上正本證明與原本無異。
如不服本判決應於收受送達後10日內向本院提出上訴書狀，並應
敘述具體理由；其未敘述上訴理由者，應於上訴期間屆滿後20日
內向本院補提理由書 (均須按他造當事人之人數附繕本)「切勿
逕送上級法院」。
                              書記官  許千士
中    華    民    國    99    年    10    月    11    日
附錄論罪科刑法條：
毒品危害防制條例第10條
施用第一級毒品者，處 6 月以上 5 年以下有期徒刑。
施用第二級毒品者，處 3 年以下有期徒刑。

司法院資訊處製作；財團法人民間司法改革基金會備份。
